【裁判字號】    94,上訴,1311
【裁判日期】    951205
【裁判案由】    妨害國幣懲治條例等
【裁判全文】
臺灣高等法院臺南分院刑事判決        94年度上訴字第1311號
上  訴  人  臺灣臺南地方法院檢察署檢察官
上  訴  人
即  被  告  丙○○
選任辯護人  蘇新竹  律師
            張清富  律師
上  訴  人
即  被  告  丁○○
選任辯護人  林啟瑩  律師
            李家鳳  律師
上  訴  人
即  被  告  乙○○
選任辯護人  蔡錦得  律師
            蔡弘琳  律師
上  訴  人
即  被  告  甲○○
選任辯護人  黃溫信  律師
            黃紹文  律師
            徐美玉  律師
被      告  戊○(JAMPHONE  PHOMIAVONG)
                    29歲（民國66年5月5日生）
指定辯護人  本院公設辯護人  庚○○
上列上訴人因妨害國幣懲治條例等案件，不服臺灣台南地方法院
94 年度訴字第804 號中華民國94年11月3日第一審判決（起訴案
號：臺灣台南地方法院檢察署檢察官94年度偵字第5791、6178、
6528、7031號），及移送併辦（94年度偵字第10310 號），提起
上訴，本院判決如下：
    主  文
原判決關於丙○○、丁○○、乙○○及甲○○部分均撤銷。
丙○○、丁○○、乙○○共同連續意圖供行使之用，而偽造幣券
，各處有期徒刑陸年陸月。扣案如附表一、二所示之物，均沒收
；違反洗錢防制法第九條所得財物新台幣玖拾玖萬捌仟元沒收，
如全部或一部不能沒收時，以其財產抵償之。
甲○○共同連續意圖供行使之用，而偽造幣券，處有期徒刑伍年
貳月。扣案如附表一、二所示之物，均沒收。
其餘上訴駁回。
    事  實
一、緣乙○○自民國（下同）九十三年四月四日起，承租台南縣
    歸仁鄉○○村○○街三十五巷三十八號房屋，以為製作五金
    零件等物，然因經營虧損，而改為製造「新台幣紀念套幣」
    ，欲銷往大陸福建、廣東等風景區，期間並經由丙○○多次
    向丁○○借貸款項，計約新台幣（下同）一百萬元，以為購
    買機具、材料等，並由乙○○簽發支票及提供自小客車、手
    錶、金飾等物予丙○○轉交丁○○，以為上開借款之擔保。
    嗣因「新台幣紀念套幣」品質欠佳，銷售未如預期，而於製
    造紀念套幣過程中，發現可製成幾可亂真之偽造五十元（舊
    版）及十元硬幣，乙○○即向丙○○提議、並由丙○○與丁○○協議，旋乙○○、丙○○及丁○○即共同基於意圖供行
    使之用而偽造幣券之概括犯意聯絡，自九十三年六、七月間
    起，在台南縣歸仁鄉○○村○○街三十五巷三十八號房屋，
    由乙○○以製造紀念套幣之機具，並向大陸地區人民「張功
    」購買模具，而由乙○○負責研發並量產製造偽造十元硬幣
    （因政府宣布自九十三年七月一日起，五十元舊版硬幣停止
    使用，故未將製成之偽造五十元硬幣流通，並停止製造），
    將製造完成之偽造十元硬幣交予丙○○，由丙○○及丁○○
    負責將偽造十元硬幣，以真幣混同偽幣存入郵局等金融機構
    ，再零存整提之方式兌換真鈔，且約定所得利潤扣除每枚偽
    幣成本四元外，乙○○、丙○○及丁○○每人各得三分之一
    。又甲○○明知乙○○等在台南縣歸仁鄉○○村○○街三十
    五巷三十八號房屋，從事偽造幣券之行為，竟自九十四年二
    月間（起訴書誤載為九十四年一月間）起，與乙○○、丙○○及丁○○共同基於意圖供行使之用而偽造幣券之概括犯意
    聯絡，以每月薪資二萬五千元之代價受僱予乙○○，在上址
    工廠負責聯絡原料進貨、操作機器、洗染偽幣等技術層面事
    務、及夜宿工廠看顧等工作。
二、於九十三年七月間，乙○○先行偽造十元硬幣四百九十一枚
    ，並將之交付丙○○，為測試偽幣成品能否通過金融機構測
    試，乙○○、丙○○及丁○○遂共同基於概括犯意聯絡，推
    由視障者（全盲）丁○○持上開製成之偽幣成品四百九十一
    枚，以真幣五十八枚混合偽幣之方式，前往台灣銀行安平分
    行兌換紙鈔。嗣經台灣銀行安平分行櫃員發覺丁○○所持兌
    換紙鈔之十元硬幣有異，經送請鑑定為偽幣，報請台北市政
    府警察局松山分局調查，經分局通知丁○○到場說明後報請
    台灣台南地方法院檢察署偵辦，該署以丁○○為視障者無法
    辨視為由，以九十三年度偵字第一二七九五號不起訴處分確
    定在案。繼於九十三年十二月間，因乙○○偽幣製造技術日
    趨成熟，乙○○、丙○○、丁○○即承上共同行使偽幣之概
    括犯意聯絡，依前開約定，由乙○○陸續將製造完成之偽造
    十元硬幣交予丙○○，由丙○○以自己、及向胡香清、吳瑞
    麟（另案偵辦）借得之郵局帳戶，暨丁○○提供不知情之配
    偶李明志之郵局帳戶，連續自九十三年十二月間起至九十四
    年三月間止，由丙○○單獨、或與丁○○，前往台南縣市、
    高雄縣各郵局，以真幣混同偽幣，並無摺存款、零存整提之
    方式，將偽幣分別存入李明志、胡香清，吳瑞麟及丙○○自
    己之郵局帳戶，再由被告丙○○以自動提款機提領，共計存
    入偽幣九十九萬八千元，嗣經台南鹽埕郵局於九十四年二月
    五日發覺李明志帳戶存入之硬幣有異，調閱監視畫面發現丙○○及丁○○涉嫌重大，報請法務部調查局台南市調查站向
    台灣台南地方法院檢察署申請對丙○○等人實施通訊監察，
    又於九十四年五月二日持台灣台南地方法院核發之搜索票前
    往台南縣歸仁鄉○○村○○街三十五巷三十八號房屋、及丙○○等人住所執行搜索，當場查獲並扣得如附表一所示製作
    偽幣之模具、機器、半成品、原料，及如附表二所示偽造十
    元及五十元硬幣成品，始查知上情。
三、案經法務部調查局台南市調查站報請、暨台灣台南地方法院
    檢察署以九十三年度偵字第一二七五九不起訴處分確定後，
    有刑事訴訟法第二百六十條第一款發現新事實、新證據之情
    形而簽分偵查起訴。
    理  由
壹、證據能力部分：
一、按被告以外之人於檢察事務官、司法警察官或司法警察調查
    中所為之陳述，與審判中不符時，其先前之陳述具有較可信
    之特別情況，且為證明犯罪事實存否所必要者，得為證據；
    刑事訴訟法第一百五十九條之二定有明文。證人即被告乙○○於法務部調查局台南市調查站（下稱台南市調站）所為之
    證述，對於被告丙○○、丁○○、甲○○部分；證人即被告
    丙○○於台南市調站所為之證述，對於被告丁○○、乙○○
    、甲○○部分；證人即被告丁○○於台南市調站所為之證述
    ，對於被告丙○○、乙○○、甲○○部分，雖屬傳聞證據。
    惟證人即被告乙○○、丙○○、丁○○於台南市調站之供（
    證）述，經核大致相符，且與其等於偵查（均經具結）時供
    （證）述之情節一致，又參以證人即被告乙○○、丙○○、
    丁○○於台南市調站中陳述與事實案件發生最為接近，亦較
    少受其他被告及自身利害關係之干擾，且與後述扣案證物較
    相符合。準此，證人即被告乙○○、丙○○、丁○○於台南
    市調站所為之證述，雖與審判中不符，然其等先前之陳述具
    有較可信之特別情況，且為證明犯罪事實存否所必要，揆諸
    前開法條規定，自得為證據，當有證據能力。
二、被告丙○○否認調查站筆錄之自白任意性，惟經證人警員吳
    宗賢證稱: 「（問：被告丙○○承稱在拘提過程的車上你曾
    在車上向他說如不照著講，案子會擴及到你們全家，有無此
    事？）我沒有說過這些話，且從成大醫院押解到丙○○住處
    途中並有成大醫院警衛隊隊長隨行，他是因為他爸爸在成大
    醫院住院，並不是因為他生病。」，被告丙○○亦表示對自
    白任意性不再爭執，應認自白取得為合法，自有證據能力。
三、次按「訊問被告，應全程連續錄音；必要時，並應全程連續
    錄影。但有急迫情況且經記明筆錄者，不在此限。筆錄內所
    載之被告陳述與錄音或錄影之內容不符者，除有前項但書情
    形外，其不符之部分，不得作為證據」，此為刑事訴訟法第
    一百條之一第一項、第二項所明定，且同法第一百條之二復
    規定，上開規定於司法警察（官）詢問犯罪嫌疑人時，準用
    之。是以警訊筆錄與錄音內容不符，其不符部分自不得作為
    證據。其立法目的，應係在於建立詢問筆錄之公信力，並擔
    保詢問程序之合法正當；亦即在於擔保被告或犯罪嫌疑人對
    於詢問之陳述，係出於自由意思及筆錄所載內容與其陳述相
    符，此並包括確保陳述人之陳述並無依照警詢筆錄內容逐字
    朗讀而錄音及警員斷章取義或誤解陳述人意思而為記錄之不
    當情形。故依上開說明，可知並非陳述人一經於警詢筆錄上
    記載「該筆錄業經本人確認無誤」等類似字句並緊接簽名，
    即可認定該警詢筆錄之記載毫無瑕疵，更無法逕以該警詢筆
    錄記載之內容據以推論製作筆錄時之背景情況，且無從得知
    筆錄之記載與陳述人之之陳述何處有不符之處，有最高法院
    九十二度台上字第六三二五號判決意旨可資參照。嗣被告甲○○否認調查站筆錄之自白任意性，惟他在原審己承認調查
    站筆錄係出於其自由意思（見原審卷二第147 頁）甲○○復
    質疑其於九十四年五月二十日在台南市調站之偵訊筆錄，經
    原審於九十四年十月二十日當庭勘驗當日偵訊錄音帶，勘驗
    結果為：「(一)關於筆錄第二頁第五行至第七行，被告甲○○
    僅陳述受僱於乙○○，並未陳述『從事協助製造偽新台幣十
    元及五十元硬幣。(二)關於筆錄第二頁第十行至第十六行，被
    告甲○○並無陳述：『並告訴我他正在從事製造偽新台幣十
    元及五十元硬幣工作，希望我能幫忙』、『且現場各種偽造
    模具齊全，因此便應允受僱於他』。其他陳述則與筆錄記載
    相同。(三)關於筆錄第三面第十一行至第十四行，被告甲○○
    僅陳述『我幫忙搬運材料、煮飯及看顧工作而已』，並無陳
    述：『負責偽造硬幣模具、材料、成品及半成品搬運及分裝
    』、『乙○○負責主要偽造硬幣及模具、材料準備工作』。
    (四)除上開勘驗部分外，被告甲○○及其辯護人均稱沒意見」
    ，此有原審九十四年十月二十日勘驗筆錄在卷足憑。揆諸前
    揭說明，被告甲○○上開台南市調站筆錄與錄音內容不符部
    分，不得作為證據。
貳、有罪部分（即被告丙○○、乙○○、丁○○、甲○○部分）
    ：
一、訊據被告丙○○固坦認自九十三年十二月間起至九十四年三
    月間止，由被告乙○○陸續提供十元偽幣成品，而由其以自
    己、胡香清、吳瑞麟及李明志之郵局帳戶，前往台南縣市、
    高雄縣各郵局，以無摺存款、零存整提之方式，將被告乙○○所製成之偽幣混合真幣，存入共計九十九萬八千元等事實
    不諱，即被告丙○○對於前揭違反洗錢防制法之部分供認不
    諱，惟矢口否認有何偽造幣券之犯行，辯稱：偽幣之製作是
    乙○○的個人行為，他不知情，亦無參與製造，僅係將偽幣
    摻雜真幣以無摺存款方式存入郵局是因乙○○還他錢云云。
    被告乙○○對於前揭偽造幣券犯行固供承不諱。惟辯稱未參
    與洗錢防治法之行為。被告丁○○矢口否認上開犯行，辯稱
    ：伊僅經由丙○○分別借款計約一百萬元予乙○○，借款有
    預扣利息，且由乙○○提供支票、自小客車、金錶、金項鍊
    等物擔保，是僅係私人借款，伊並無提供資金製作偽幣，九
    十四年二月四、五日，她雖確與丙○○及外傭戊○一同前去
    郵局，但是她陪戊○去的，不知丙○○所存入的是偽幣。又
    伊提供先生李明志之郵局帳戶，是丙○○稱乙○○要還錢，
    叫伊提供帳戶云云。被告甲○○亦矢口否認上揭犯行，辯稱
    ：伊僅係受僱乙○○看顧工廠，每月薪資二萬五千元，其他
    的事情伊均不知情，且伊自九十四年二月間受僱起，該工廠
    即處於停工狀態云云。
二、經查：
（一）被告乙○○偽造國幣、丙○○違反洗錢防制法部分：前揭
      偽造國幣犯行，迭據被告乙○○於台南市調站、偵查及原
      審審理時供認不諱，核與證人即被告丙○○、甲○○於台
      南市調站、偵查及原審審理時、證人即被告丁○○於台南
      市調站及偵查時證述之情節大致相符，並有查獲照片一批
      （見Ａ２卷第一八六至二九五頁）附卷可稽，且有如附表
      一所示製作偽幣之模具、機器、半成品、原料，如附表二
      所示偽造之五十元、十元硬幣成品等扣案可資佐證。又被
      告丙○○上揭違反洗錢防制法犯行，亦據被告丙○○於台
      南市調站、偵查及原審審理時供承不諱，核與證人即被告
      乙○○、丁○○、戊○（JAMPHONE PHOMIAVONG 、寮國籍
      ）於台南市調站、偵查及原審審理時，證人胡香清、吳瑞
      麟於台南市調站及偵查時，及證人即郵局人員方達仁、張
      秋鶯於台南市調站時證述之情節大致相符，且有台南郵局
      政風室政風機構通報表三紙（見Ａ２卷第五十至五二頁）
      、中華郵政股份有限公司九十四年四月十四日儲字第○九
      四○七○六五八七號函暨所附李明志、丙○○之郵局開立
      存簿儲金帳戶基本資料、客戶歷史交易清單、存款單等影
      本（見Ａ２卷第五十四至九一頁）、中華郵政股份有限公
      司九十四年四月二十日儲字第○九四○七○六六八二號函
      暨所附胡香清、吳瑞麟之郵局開立存簿儲金帳戶基本資料
      、客戶歷史交易清單、存款單等影本（Ａ２卷第九二至一
      ○二頁）、中央銀行發行局九十四年三月二日台央發字第
      ○九四○○一○三七三號函【台南郵局所檢送鑑定四百零
      一枚十元硬幣，均屬偽幣】（見Ａ２卷第一○四頁）、中
      央銀行發行局九十四年三月八日台央發字第○九四○○一
      一○三九號函【台南郵局所檢送鑑定一萬零八百枚十元硬
      幣，其中九千六百零二枚係屬偽幣，另一千一百九十八枚
      則為真幣】（見Ａ２卷第一○五、一○六頁）、中央銀行
      發行局九十四年五月四日台央發字第○九四○○一六八九
      八號函【台南郵局所檢送鑑定四千一百九十八枚十元硬幣
      ，其中二千七百六十五枚係屬偽幣，另一千四百二十九枚
      則為真幣】（見Ａ２卷第一○七至一○九頁）、中央銀行
      發行局九十四年五月四日台央發字第○九四○○一八○○
      七號函【鳳山郵局所檢送鑑定二千四百枚十元硬幣，其中
      一千三百二十二枚係屬偽幣，另一千零七十七枚則為真幣
      】（見Ａ２卷第一一○、一一一頁）、被告丙○○等至台
      南縣市、高雄縣各郵局存入偽造十元硬幣暨以自動提款機
      提領前開帳戶存款之照片一批（見Ａ２卷第十五至四十八
      頁）等在卷可按。據此，被告乙○○及被告丙○○上開自
      白，均核與事實相符；是此部分之事實，堪信為真實。
（二）被告乙○○矢口否認有何違反洗錢防制法之犯行，辯稱：
      伊雖提供偽幣予丙○○，但丙○○如何使用，伊並不知情
      ，伊並無洗錢的行為及意圖，丙○○辯稱未參與製造偽幣
      行為云云。惟查：
  1.被告乙○○於台南市調站供稱：「（本站於九十四年五月二
    日上午十二時五分許在台南縣歸仁鄉○○村○○街三十五巷
    三十八號，查獲製造偽新台幣十元、五十元硬幣工廠，該廠
    房係何人租用？汝等組識、職務分工為何？）該廠房係我於
    九十三年四、五月間向阮源順承租，租金每月新台幣一萬五
    千元，原製作五金零件，因生意不佳，但我有五金機器，乃
    於九十三年十一月起開始製造偽新台幣十元硬幣，由我負責
    製造，丙○○負責銷售，包括買零件、拿偽幣至外面販賣機
    試用、至金融機構存款等，雙方約定事後分配比例為我分六
    成丙○○四成，至於丁○○是否有出資或和丙○○有何約定
    ，我並不清楚，丁○○的寮國籍女傭戊○則是丙○○載其到
    工廠幫忙，甲○○則是我多年的朋友，我於九十四年一月間
    請其到工廠幫忙打雜及看顧工廠」、「（你與丙○○、甲○○、丁○○等人自何時開始製造偽新台幣十元及五十元硬幣
    ？迄今製造之偽幣若干？迄今製造成本花費多少錢，由誰支
    付？）約於九十三年十一月底開始製造，九十三年十二月間
    生產出來，迄今製造之偽十元國幣共約有五萬五千枚，半成
    品約八萬枚。偽五十元國幣約八百枚，五十元廢料即舊版雙
    色五十元約有二、三百公斤，約三萬多枚。製造成本約為新
    台幣一百萬元，丙○○因買一些油壓、修改機器零件及雜項
    支出，約共花費五十萬元，而我則購買銅板、化學藥品、房
    租、甲○○的薪資，總共約也花費五十萬元，至於丙○○的
    錢是否丁○○所出，我則不清楚」、「我原打算偽造新台幣
    一元、五元、十元及五十元套幣，透過丙○○在大陸之人脈
    在大陸福建省及廣東省風景點販售，但五十元模具做不好而
    放棄；我所製作之偽幣，除了今天被貴站查獲約三萬五千枚
    外，其餘二萬枚十元偽幣用途有買便當飲料，其餘的則由丙○○拿去金融機構試存」、「（你們於地下工廠製造偽新台
    幣十元硬幣，是由誰提議？）是我所提議，丙○○則答應幫
    我銷售，雙方約定以後品質穩定，可以量產後，因我是負責
    帶料技術，故由我分得六成，丙○○則負責銷售，分得四成
    」、「因為製造的偽幣成本高達每枚約新台幣四元，故進行
    銷售的話不符成本，因此至目前為止，均是由丙○○負責進
    行至金融機構存款洗錢」、「（丁○○表示渠和丙○○及乙○○三人共同製造偽國幣，由渠出資一百萬元，乙○○出機
    器及技術，丙○○負責銷售，利益則每人分三分之一，和你
    上述所稱你分得六成不同，你作何解釋？）其實是一樣，我
    所謂的六成是要扣掉每枚十元偽幣成本四元，實際上我的利
    益只有二元，和丁○○及丙○○二人分到四元是一樣，每人
    都是分三分之一」等語（見九十四年度偵字第五七九一號偵
    卷Ｂ４第四八頁至五一頁）。足見乙○○與丙○○、丁○○
    就製造與洗錢有犯意聯絡、行為分。
  2.復被告乙○○於偵查時具結供陳：「（何人傳授你偽造硬幣
    技術？）沒有人，只有大陸人提供我模具，我叫他小張，全
    名張功」、「（你拿到模具後如何偽造硬幣？）用我以前五
    金作過的機器及零件製作，原料向在台南市○○路三川金屬
    材料行購買，我不知道老闆何人，因為我有製作五金經驗，
    所以能自行製作硬幣」、「（譯文中你說作衣服、學號是何
    意思？）衣服代表模具，學號代表硬幣上的年份」、「（你
    稱丙○○不會偽造硬幣，為何丙○○要與你討論？）他不是
    主要在偽造的人，因為我們偽造硬幣不希望一直修改太多次
    ，丙○○可能急，所以在製作過程中若遇到問題，他會跟我
    討論」、「（你製作完成一批偽幣需要多少時間？）從材料
    到完成需要三個過程，第一個過程是裁剪，第二個是滾邊，
    而第三個沖壓的過程需要好的模具，如果模具不好就還要去
    大陸與張功討論，一直修改模具，所以第三個過程最費時。
    如果順利的話，一批一星期就可以做成成品。十元、五十元
    過程都一樣。沖壓完成後再洗和染舊，不過這是後續的工作
    了」、「（既然她（丁○○）不會作，為何跟你討論？）因
    為她看不見，所以她知道的技術應該是聽丙○○講的，她與
    丙○○是朋友，大概是丙○○問我，所以她也知道製作上的
    困難」、「（你成品都交給何人？）丙○○」、「（丁○○
    是否會來拿成品？）不會」、「（丙○○拿成品作何事？）
    他拿去試驗各種投幣機、拿去買便當、與真幣混在一起拿去
    銀行去存」、「（如何分帳？）材料錢由我支付，十元偽幣
    一個賣他六元，扣掉成本我一個賺二元……」、「（問：丁○○是否會與丙○○分帳？）據我所知他們的默契是一人二
    分之一，所以我們三人最後分的是一樣的。不過我是直接與
    丙○○交易」等語（見九十四年度偵字第五七九一號偵卷Ｂ
    ４第九九頁至一○五頁）。且於九十四年六月七日偵查時具
    結證稱：「甲○○的二萬五千元薪資是我支付的。有部分是
    用一百萬公款支付的，部分是我自己墊款的，因為一百萬公
    款已透支，所以開銷必須自己先墊」、「九十三年七月丁○○到台灣銀行安平分行拿硬幣換紙鈔，我並沒有陪同」、「
    九十三年十二月才開始有偽幣的成品」、「九十三年七月當
    時歸仁的工廠有機器，機器是不用組裝，原本就有的，但是
    尚未有模具」、「九十三年七月已經有紀念幣的成品，所以
    丙○○到工廠來拿，我有聽他講他拿了幾百個，而當時工廠
    內沒有點幣機，因為我們想試試看我做的成品能否銷到大陸
    風景區當紀念幣販賣，想要先在國內試試看能否通過點幣機
    的測試，而丙○○的個性就是想嘗試，所以他才會拿幾百個
    紀念幣出去，但他沒有說交給丁○○」、「丁○○到台灣銀
    行兌換紙鈔是丙○○安排的」、「我只負責工廠製作的事情
    ，至於銷售部分都是丙○○在處理」、「因為九十三年十二
    月我製作的成品仍然很粗糙，當時有沒有點幣機，可是丙○○覺得以九十三年七月份在台灣銀行試驗沒有被發覺成果，
    想繼續再試試看，所以才會在國內以無摺存款方式洗錢」、
    「我沒有參予討論無摺存款的洗錢討論」、「我沒有跟他們
    去無摺存款過，我只知道他們是拿工廠的偽幣去郵局，但是
    我不知道是以何方式」、「我不知道有多少人頭帳戶」、「
    我知道丙○○會拿偽幣存款，而丁○○眼睛看不見，要去存
    款可能有困難」、「我沒有拿偽幣去存款過，我都在工廠」
    等語（見九十四年度偵字第五七九一號偵卷第二四一頁至二
    四三頁）。就材料來源，被告乙○○與丙○○、甲○○間有
    共同謀議、洗錢之情節，供述明確。
  3.又被告乙○○於原審法官訊問時自承：「我提供十元偽幣成
    品給丙○○一人洗錢，我不知道他有再拿給誰，」、「我有
    跟丙○○說一個銅板成本需要四元，做偽幣的零件都是我自
    己去買的」、「有時候去大陸買模子、或買零件的錢是丙○○墊的，不會超過三十萬元」、等語，（見原審審卷第三十
    三至三十六頁）。查製造偽幣完成後，需行使方能有收入，
    乙○○製造完成後，交與丙○○存入郵局行使，使郵局承辦
    人員不知係偽幣而收受，丙○○又以領款為手段，將存簿內
    偽幣之存款以真幣領出，自達到洗錢之隱匿犯罪所得之目的
    ，乙○○、丙○○間實有製造與行使偽幣、洗錢之共同犯意
    聯絡、行為分。
  4.丙○○於偵查中供稱：「（提示台南縣關廟郵局、水交社郵
    局、高雄縣路竹郵局、東門郵局等監視畫面影帶相片及無摺
    存款單。根據前揭郵局提供九十四年（誤載為九十三年）三
    月十七日、九十四年三月十八日、九十四年三月二十日、九
    十四年三月二十一日以「無摺存款」方式存入十元硬幣至吳
    瑞麟郵局帳戶之監視畫面及無摺存款單，證係你本人辦理存
    款，你作何解釋？）（經檢視後作答）是的，該畫面的男子
    確是我本人無誤」、「（提示東城郵局、高雄縣路竹竹南郵
    局、高雄縣岡山郵局、台南縣仁德鄉後壁厝郵局、台南縣關
    廟鄉關廟郵局等監視畫面影帶相片及無摺存款單。根據前揭
    郵局提供九十四年三月十八日、九十四年三月二十一日以「
    無摺存款」方式存入十元硬幣至胡香清郵局帳戶之監視畫面
    及無摺存款單，證係你本人辦理存款，你作何解釋？）（經
    檢視後作答）是的，畫面的男子確是我本人無誤」、「（你
    如何將原存入吳瑞麟、胡香清前揭郵局帳戶內之十元硬幣存
    款提領出來？）我以提款卡到提款機提領出來」、「（問：
    提示李明志、吳瑞麟、胡香清之郵政存簿儲存款單。該存款
    單是否為你筆跡？）（經檢視後作答）確實是我的筆跡」、
    「（提示台南縣歸仁鄉南保郵局提款機九十四年三月二十日
    十八時二十四分至三十分監視錄帶畫面及中華郵局股份有限
    公司函吳瑞麟、胡香清帳戶交易明細表。你曾於九十四年三
    月二十四日十八時二十四分至三十分以吳瑞麟、胡香清之金
    融卡至台南縣歸仁鄉南保郵局提款機將你存入該二人帳戶內
    之十元硬幣，各提領三萬元紙鈔，是否屬實？）（經檢視後
    作答）是的，該監視畫面的男子是我本人無誤」、「（中央
    銀行發行局根據你及丁○○於前揭高雄縣、台南縣市等地郵
    局存入李明志、吳瑞麟、胡香清等人郵局帳戶之十元硬幣鑑
    定大部分係偽幣，該等偽幣從何而來？）全部是乙○○提供
    給我的」、「（你利用李明志、吳瑞麟、胡香清等人郵局帳
    戶經常於同一日在不同郵局存入偽十元硬幣，其手法及目的
    為何？）是為了將偽幣化整為零，所以才在短時間內分別到
    不同郵局將偽幣以無摺存款方式，分散到李明志等人的帳戶
    儲存，以防止遭郵局人員識破」、「是由乙○○出面向人承
    租，我不知道屋主是誰，該偽幣工廠剛開始是由乙○○出資
    ，他先做了一批五十元偽幣取信於我，而後乙○○則以缺款
    為由向我借三十萬元，後來因政府停止使用五十元舊幣，導
    致該批偽幣無法使用，乙○○則無能力償還我的欠款，乙○○乃提議要再繼續偽造十元硬幣，因成本不夠，乙○○再向
    我借二十萬元，他所偽造的十元硬幣都提供給我存到我及李
    明志等人的郵局金融帳戶洗錢」、「乙○○負責偽造並出資
    、我負責洗錢。」（見九十四年度偵字第五七九一號偵卷Ｂ
    ４第二十五頁至三十五頁）。
  5.被告丙○○與乙○○之通訊監察譯文於九十四年四月十五日
    上午十一時三十二分通話內容：「周先生，昨天與今早上我
    有跟『小張』聯絡，尺寸都照我們昨晚講的一樣」、「好！
    好！」，「十八號要給我們二『領』（被告乙○○於偵查時
    供稱：『衣服代表模具，學號代表硬幣上的年份』）及二『
    條』西裝褲，十八號啦」、「好，好，我可能沒那麼早去啦
    ，看怎麼樣啦……」等語（見Ａ３卷【即法務部調查局台南
    市調查站丙○○、丁○○等偽造國幣案譯文總表】第十四頁
    反面）。於九十四年四月二十四日上午十一時二十一分許通
    話內容：「衣服做起來如何？」、「現在要做那一件最高年
    級的，最高年級四十五度的，昨天阿姨（丁○○）有打電話
    給我，我就做四十五度的，但做起來如三十五度的差不多，
    所以我現在回頭重新做一年級的，那個跑道有變更，和以前
    大件的不一樣，現在跑道弄一弄又回頭做一年級的，四十五
    度和三十五度的差不多」，「那個花，那個學號繡起來如何
    ？」、「學號繡起來比較淺」，「一年級的比較淺嘛！」、
    「『錢穗』比較淺」，「這樣會通過嗎？」、「會、會通過
    」，「差不多要用一千嗎？」、「一千零五十、我有降到九
    百五十、九百八十，一直降都不行，若一直爬上去到一千一
    百、一千一百五十、一千二百都差不多一樣，所以我又把文
    調回一千零五十」，「那可能下一次要做時要深一點」、「
    對，需再深一點」，「要再多二針還是…」、「對，差不多
    要再多二、三針」，「辛苦你啦，我下午再過去」、「好，
    你忙」等語（見Ａ３卷【即法務部調查局台南市調查站丙○○、丁○○等偽造國幣案譯文總表】第十八頁）。此有通訊
    監察譯文一份在卷足憑。且被告乙○○於偵查時結證稱：「
    他（丙○○）不是主要在偽造的人，因為我們偽造硬幣不希
    望一直修改太多次，丙○○可能急，所以在製作過程中若遇
    到問題，他會跟我討論」等語（見九十四年度偵字第五七九
    一號偵卷第一○○頁）。被告丙○○確有就偽造十元硬幣製
    作過程之技術層面問題，多次與被告乙○○商議討論，以為
    改進並期能製造更為精良之十元偽幣。又被告丙○○於台南
    市調站供稱：「購買材料的資金及採購都是乙○○處理，模
    版是委託大陸人『小張』製作，乙○○曾到大陸與『小張』
    探討偽幣模版的製作，我則於四月十八日至大陸東莞向『小
    張』取得十元硬幣模版九個，共約七千二百元人民幣，由我
    直接支付給『小張』，我於四月二十三日回到台灣後，將模
    版交給乙○○從事偽造十元硬幣」、「技術部分是由乙○○
    負責聯繫，我負責交通取回模版」等語（見九十四年度偵字
    第五七九一號偵卷第三二、三三頁），並有被告丙○○之個
    人入出境資料一紙在卷可查（見Ａ５卷第六九頁）；且被告
    乙○○於台南市調站證稱：「（迄今製造成本花費多少錢？
    ）製造成本約為新台幣一百萬元，丙○○因買一些油壓、修
    改機器零件及雜項支出，約共花費五十萬元，而我則購買銅
    板、化學藥品、房租、甲○○的薪資，總共約也花費五十萬
    元」等語（見九十四年度偵字第五七九一號偵卷Ｂ４第四九
    頁）。據此，被告丙○○確有支出購買模版、油壓等偽造十
    元硬幣機具及雜項等款項，並自大陸地區取回偽造十元硬幣
    模版九個等參與製造偽幣之行為，亦堪認定。被告丙○○、
    乙○○事後翻異前詞，以前詞置辯，顯係事後避重就輕之詞
    ，尚難採信。是被告丙○○前揭共同偽造幣券、洗錢之犯行
    ，實堪認定。
（三）丁○○參與製造偽幣、洗錢犯行：丁○○於調查站訊問時
      承認製作偽幣及丙○○取來偽幣供她前往台灣銀行安平分
      行欲兌換紙鈔等情，並於檢察官偵查中自白：「乙○○負
      責所有材料，並製作完成。」，「我不清楚乙○○出資多
      少，因為我們帳還沒清。」「我們持真幣混偽幣或偽幣混
      紙鈔，以無摺存款方式，丙○○幫我填寫存款單，戊○帶
      我去郵局，我去存款後，丙○○再把錢領出來．」「當初
      計劃每人三分之一，但因我們尚未量產，所以還未分帳。
      」。（見偵五七九一卷即B四卷第四三－四四頁、一一五
      頁），證人戊○供稱：她陪同所看護之失明女子丁○○到
      台南市○○路郵局、東城郵局辦理存款，：：，硬幣是丁○○在家裏親交的戊○，由戊○提拿，存何人帳戶、存款
      單何人書寫、硬幣真假、來源，她均不知道。（見偵五七
      九一卷第六十－六一頁），又稱：丁○○有去工廠，三天
      去一次，丁○○叫我煮飯、整理工廠（見同上卷第九七頁
      ），  參諸戊○為看護，丁○○為雇請看護之雇主，且戊○為寮國人，不諳我國存款手續及規則，丙○○帶丁○○
      、戊○去存款，被發覺後辯稱是因丁○○為盲人，不知所
      存係偽幣云云，應係丁○○去存款，由戊○陪同，殊無由
      戊○去存款，丁○○陪同，反客為主之理，丁○○所辯，
      應不足採。此外並有監聽譯文中，被告丁○○打電話去工
      廠詢問工作進度及與丙○○在電話中談論乙○○已在工廠
      等語。（見調查卷C第41四一－四五頁），並有李明志、
      胡香清、吳瑞麟、丙○○之存、提款明細在卷可憑（見前
      揭卷第二○－二九頁中華郵政股份有限公司函及附件），
      證人己○○於本院交互詰問時稱：「我在台灣銀行安平分
      行看過被告丁○○，有一位男士來換錢，我覺得硬幣怪怪
      的，要送中央銀行鑑定，那位男生帶丁○○來，說丁○○
      看不見，不知道是偽幣。」，「約換一萬二千多元。」，
      「都是十元硬幣。」（見本院卷一第二六九頁）足認被告
      丁○○有參與製造偽幣及洗錢, 並以其失明為由, 作為被
      發現時脫罪之藉口。
（四）甲○○部分：被告甲○○否認知悉被告乙○○等人在製造
      偽幣，而以前揭語為辯。被告乙○○亦迴護其說，稱：「
      甲○○是九十四年一月來的，來的時候是停工的，我們只
      叫他看工廠，：：，如果該他知道我們在作什麼，二萬五
      千元的薪水，恐怕他也不願意。」（見原審卷一第三五頁
      ）。惟查：
    1.被告甲○○於九十四年五月二日在台南縣歸仁鄉○○村○○街三十五巷三十八號查獲製造偽新台幣十元及五十元硬
      幣工廠時在場，並於調查站供稱：「我因受我是受雇於乙○○，幫忙搬運材料、煮飯及看顧工廠」、「（你與丙○○、乙○○、丁○○等人製造偽新台幣十元硬幣之目的為
      何？）係為了混充真幣使用」等語（見九十四年度偵字第
      五七九一號偵卷Ｂ４第五四頁至五七頁）。並經原審於九
      十四年十月二十日勘驗被告甲○○於台南市調站之錄音光
      碟屬實，有原審九十四年十月二十日勘驗筆錄在卷足憑。
      參之被告甲○○於九十四年五月二日偵查時供陳：「（你
      打工內容為何？幫何人工作？）我幫忙乙○○搬器材、原
      料」、「（你是否在上址睡覺？）我一個星期只有一兩天
      在那邊睡，目的是為了幫乙○○顧工廠」、「（乙○○有
      無在偽造十元硬幣？）有」、「（你為何知道？）因為我
      有看到成品放在工廠桌上」、「（你負責何工作？）我只
      有幫他顧工廠，搬東西而已」等語（見九十四年度偵字第
      五七九一號偵卷Ｂ４第八五、八六頁）。準此，被告甲○○自九十四年二月間起，以每月薪資二萬五千元受僱予被
      告乙○○，在上址工廠內工作，並明知被告乙○○等在上
      址工廠從事偽造十元硬幣之行為等情，堪予認定。被告丙○○於台南市調站亦供稱：「……而甲○○則是乙○○於
      九十四年二月間介紹至工廠幫忙，甲○○除了協助乙○○
      操作機器外，平常夜間則住在工廠內看守工廠，他每個月
      的薪資二萬五千元由乙○○提供……」等語（見九十四年
      度偵字第五七九一號偵卷Ｂ４第二十六頁），並於偵查時
      供述：「甲○○在工廠是幫乙○○操作機器，我知道甲○○會住工廠，不過不是我要求他的」等語（見九十四年度
      偵字第五七九一號偵卷Ｂ４第一○八頁）。又檢視被告丙○○與甲○○之通訊監察譯文，於九十四年四月十一日通
      話內容：……「俊賢有打電話給你嗎？」、「沒有，我就
      是在問你，他有無打電話給你」，「他昨天有來電，今天
      尚未連絡」、「他說有怎樣會連絡，但至今無消息」，「
      沒有關係啦！不然我們這裡有完成的東西，去把衣服洗一
      洗」、「我都已洗好了，我明天下午才回去」等語（見Ａ
      ３卷【即法務部調查局台南市調查站丙○○、丁○○等偽
      造國幣案譯文總表】第十二頁、十二頁反面）。基此，足
      見被告甲○○係受僱被告乙○○從事操作偽造十元硬幣之
      機器、洗及染舊偽造十元硬幣等工作，而非僅係從事打雜
      及看顧工廠等工作而已。且參以被益徵被告甲○○確係受
      僱操作機具及洗染等偽造幣券構成要件之行為甚明。從而
      ，被告甲○○辯稱：受僱後工廠均已停工，當無有偽造幣
      券之行為云云，亦不足採。
    2.被告丙○○、丁○○等人係於九十三年十二月二十日起至
      九十四年二月五日第一次被查獲，九十四年三月二十日被
      涷結存款（見調查卷C 第十四－二八頁）止，密集以無摺
      存款方式存入偽幣，並領出，有通報表、中央銀行發行局
      函、客戶歷史交易清單等可憑，可見在九十四年一、二月
      間，乙○○應有在製造偽幣，乙○○於偵查中亦稱：「我
      教他（甲○○）研磨、掃地、煮飯、在工廠睡覺、（看）
      顧工廠等打雜的工作。」（見偵卷五七九九一號第一○三
        頁），且戊○亦證稱承丁○○之命，到工廠去煮飯，故
      工廠應有開工, 而非停工狀態, 被告甲○○應有參與製造
      偽幣，被告甲○○所辯，應不足採。
（五）被告丁○○辯稱她是單純借款丙○○，並非事前謀議偽造
      國幣而提供資金云云，惟查：被告丁○○供稱：她與丙○○、乙○○尚未分帳，已如前述，故雖被告丙○○、乙○○向被告丁○○支用金錢，有以汽車等物為抵押，惟係因
      尚未結算，不知丙○○、乙○○積欠丁○○多少而作抵押
      ，丁○○是金主，自可要求其他人提供抵押，以確保其出
      資製造偽幣之利潤，故尚不能以丙○○、乙○○等人有提
      供抵押或事後還錢，而認本件係單純借款，被告丁○○所
      辯應不足採。
（六）被告丁○○陳稱：九十三年七月間部分，已經台灣台南地
      方法院檢察署以九十三年度偵字第一二七九五號不起訴處
      分，公訴人未經指明所稱之「發現新事實及新證據」為何
      ，依刑事訴訟法第三○三條第四款，該部分自應為不受理
      之判決云云。按「刑事訴訟法第二百三十九條第一款（即
      現行刑事訴訟法第二百六十條第一款）所謂之新事實新證
      據，祇須為不起訴處分以前未經發現，且足認被告有犯罪
      嫌疑者為已足，並不以確能證明犯罪為必要，既經檢察官
      就其發現者據以提起公訴，法院即應予以受理，為實體上
      之裁判」；「依照刑事訴訟法第二百六十條第一款之規定
      ，不起訴處分已確定者，非發見新事實新證據，不得對於
      同一案件，再行起訴。所謂發見新事實新證據，係指於不
      起訴處分前，未經發見，至其後始行發見者而言。若不起
      訴處分前，已經提出之證據，經檢察官調查斟酌者，即非
      前述條款所謂發見之新證據，不得據以再行起訴」，最高
      法院四十四年度台上字第四六七號及六十九年度台上字第
      一一三九號分別著有判例可資參照。質言之，刑事訴訟法
      第二百六十條第一款發見新事實或新證據，而得再行起訴
      之情形，自應解為案件於不起訴處分前，未經發見，至其
      後始行發見者，或不起訴處分前，已經提出之證據，未經
      檢察官「調查、斟酌」者為範圍；反之，倘若該項於不起
      訴處分前所提出之證據，業經檢察官調查、斟酌者，即不
      能認其合於法條所稱之新證據。經查，被告丁○○於九十
      三年七月間持偽造十元硬幣四百九十一枚至台灣銀行安平
      分行兌換紙鈔部分，雖經台灣台南地方法院檢察署以九十
      三年度偵字第一二七九五號不起訴處分確定在案，有該不
      起訴處分書在卷可按。惟於不起訴處分後，因發見被告丁○○與丙○○有持偽造硬幣存入郵局之情事，並依法對被
      告丙○○等人實施通訊監察，復於九十四年五月二日依法
      搜索台南縣歸仁鄉○○村○○街三十五巷三十八號房屋及
      被告丁○○等人住所，又依被告乙○○、丙○○之供詞及
      被告丁○○事後於台南市調站及偵查時亦坦認前揭犯行，
      始循線查知上情。是本件提起公訴時所引前開證據，係該
      不起訴處分卷證所無，堪認不起訴處分確定後，檢察官就
      同一事實發現新事實或新證據而再行起訴，是公訴人就本
      件並未違背刑事訴訟法第二百六十條之規定再行起訴，其
      起訴並無不合。又被告丁○○聲請調取其在彰化銀行帳戶
      之來往明細資料，證明於九十三年初被告丁○○借款三十
      萬元予被告乙○○時，係先預扣利息六千元後，匯款二十
      九萬四千元至被告乙○○帳戶。惟如前所述，本件係被告
      乙○○經由被告丙○○向被告丁○○借款計約一百萬元，
      以為製造五金零件及紀念套幣，嗣於九十三年六、七月間
      ，始行協議為偽造幣券及洗錢防制法之犯行，是無另再行
      調取被告丁○○於該銀行帳戶來往明細資料，以為證明先
      前確係被告乙○○與丁○○間單純借款之必要。
三、綜上所述，被告甲○○明知被告乙○○等在台南縣歸仁鄉○○村○○街三十五巷三十八號房屋，從事偽造十元硬幣之行
    為，竟與乙○○、丙○○及丁○○共同基於意圖供行使之用
    之概括犯意聯絡，自九十四年一月間起，以每月薪資二萬五
    千元受僱予乙○○，在上址工廠負責聯絡原料進貨、操作機
    器、洗染偽幣等技術層面事務，及夜宿工廠看管等工作。是
    被告甲○○所辯上情，應屬事後卸責之詞，尚難採信。
四、綜觀上述說明可知，自九十三年六、七月間起，被告乙○○
    、丙○○及丁○○共同基於意圖供行使之用而偽造幣券，並
    掩飾因自己重大犯罪所得財物之概括犯意聯絡，由被告乙○○以製造紀念套幣之機具，並向大陸地區人民「張功」購買
    模具，而由被告乙○○負責研發並量產製造偽造十元硬幣，
    並由被告丙○○、丁○○，利用李明志、胡香清、吳瑞麟及
    被告丙○○自己之郵局帳戶，以真幣混同偽幣並無摺存款方
    式，將偽幣存入上開郵局帳戶，再由被告丙○○以自動提款
    機提領，以此洗錢之方式掩飾其等偽造國幣之犯行。且約定
    所得利潤扣除每枚偽幣成本四元外，被告乙○○、丙○○及
    丁○○每人各得三分之一。又被告甲○○明知被告乙○○等
    在台南縣歸仁鄉○○村○○街三十五巷三十八號房屋，從事
    偽造十元硬幣行為，竟與乙○○、丙○○及丁○○共同基於
    意圖供行使之用之概括犯意聯絡，自九十四年二月間起，以
    每月薪資二萬五千元受僱予乙○○，在上址工廠負責聯絡原
    料進貨、操作機器、洗染偽幣等技術層面事務，及夜宿工廠
    看管等工作。從而，本件事證明確，被告乙○○、丙○○及
    丁○○等偽造幣券及洗錢防制條例之犯行，及被告甲○○偽
    造幣券之犯，均堪認定。
五、按妨害國幣懲治條例所稱國幣，係指中華民國境內，由中央
    政府或其授權機構所發行之紙幣或硬幣，妨害國幣懲治條例
    第一條第一項定有明文；而中央銀行於五十年七月一日在台
    復業，並委託台灣銀行發行新台幣，自是時起，新台幣已具
    有國幣之功能，如有偽造行為，應依妨害國幣懲治條例治罪
    （大法官會議釋字第九十九號解釋及最高法院五十六年台上
    字第二一七一號判例參照）。核被告乙○○、丙○○、丁○○所為，均係犯妨害國幣懲治條例第三條第一項之意圖供行
    使之用而偽造幣券罪及洗錢防制法第九條第一項之掩飾因自
    己重大犯罪所得財物罪；被告甲○○所為，係犯妨害國幣懲
    治條例第三條第一項之意圖供行使之用而偽造幣券罪。被告
    乙○○、丙○○、丁○○就上揭偽造幣券及洗錢防制法犯行
    ，有犯意聯絡及行為分擔，皆為共同正犯。被告甲○○就前
    揭偽造幣券犯行，與被告乙○○、丙○○、丁○○有犯意聯
    絡及行為分擔，亦為共同正犯。
六、被告行為後，刑法第56條連續犯、55條後段牽連犯之規定，
    業於94年1月7日修正公布刪除，並於95年7月1日施行，則被
    告之犯行，因行為後新法業已刪除連續犯、牽連之規定，此
    刪除雖非犯罪構成要件之變更，但顯已影響行為人刑罰之法
    律效果，自屬法律有變更，依新法第2條第1項規定，比較新
    、舊法結果，仍應適用較有利於被告之行為時法律即舊法論
    以連續犯、牽連（最高法院95年第8次刑事庭會議決議參照
    ）。被告乙○○、丙○○、丁○○、甲○○先後多次偽造幣
    券，犯行，時間緊接，方法相同，觸犯構成要件相同之罪名
    ，顯係基於概括犯意反覆為之，依連續犯規定分別論以一罪
    ，並依法加重其刑。
七、公訴人雖認被告丙○○自九十三年四月四日起，即有偽造幣
    券及違反洗錢防制法犯行，惟本件並無證據足資證明被告丙○○確有自九十三年四月四日起至九十三年六、七月間止之
    偽造幣券及違反洗錢防制法犯行，是此部分本應為無罪之諭
    知，惟公訴意旨既認此部分與前開論罪科刑部分屬連續犯關
    係，故不另為無罪之諭知；並公訴人雖未論及被告丁○○自
    九十三年六、七月間起至九十四年三月間止、被告乙○○自
    九十三年六、七月間起至九十四年四月四日止之偽造幣券及
    違反洗錢防制法犯行，惟此部分與前揭論罪科刑部分有連續
    犯關係，屬裁判上一罪，自為起訴效力所及，本院當得加以
    審酌；均附此敘明。復被告乙○○、丙○○及丁○○之偽造
    幣券與洗錢防制條例罪所犯二罪間，有方法結果之牽連犯關
    係，應從一重依偽造幣券罪處斷；公訴意旨認被告乙○○、
    丙○○、丁○○所犯前開二罪之間，犯意各別，行為互殊，
    應予分論併罰，尚有誤會，附此敘明。
八、公訴人雖未論及被告丁○○自九十三年六、七月間起至九十
    四年三月間止、被告乙○○自九十三年六、七月間起至九十
    四年四月四日止之偽造幣券犯行，惟此部分與前揭論罪科刑
    部分有連續犯關係，屬裁判上一罪，自為起訴效力所及，本
    院當得加以審酌，均附此敘明。公訴意旨認被告乙○○、丙○○、丁○○所犯前開二罪之間，犯意各別，行為互殊，應
    予分論併罰，尚有誤會，附此敘明。
九、原審予以論罪科刑，固非無見，惟查：原審判決附表一之七
    變壓器一台是房東阮源順所有，並非乙○○所有。原審判決
    附表一之十五沙拉拖是工廠洗滌碗筷之用，與犯罪無關，均
    不應沒收，原審判決附表一之二十九沒收五十元偽幣340枚
    ，實際應該840枚，原審判決附表一之三十二偽造五十元203
    公斤，應該是208公斤，自有未合，公訴人上訴，指摘量刑
    過輕，及被告丙○○、丁○○、乙○○、甲○○上訴意旨否
    認犯罪或量刑過重，指摘原判決不當，固無足取，惟原判決
    既有前開可議之處，應由本院將原判決此部分撤銷改判，爰
    審酌被告等之品行、智識程度，不循正當途徑獲致財富，竟
    貪圖不法利益而從事偽造幣券犯行，嚴重影響國家社會金融
    秩序，被告乙○○係提議並偽造幣券之主要行為人，被告丙○○係行使、漂白偽幣之主要行為人，被告丁○○提供資金
    及參與漂白偽幣，被告甲○○自九十四年二月間起，始參與
    該犯罪行為，犯罪時間之久暫、動機、目的、手段、所得利
    益等，及被告乙○○尚能坦承主要犯行、被告丙○○僅坦認
    部分犯行、被告丁○○及甲○○均未能坦承犯行，等一切情
    狀，各量處如主文第二項、第三項所示之刑，以資懲儆。另
    扣案如附表一所示製作偽幣之模具、機器、半成品【因未具
    有新台幣硬幣之外觀，客觀上並不足以使人誤認為真幣（最
    高法院八十八年度台上字第七二一八號判決參照），尚難依
    妨害國幣懲治條例第六條之規定予以宣告沒收】、原料，為
    被告等所有供本件犯罪所用及所得之物，業據被告乙○○供
    承在卷，應依刑法第三十八條第一項第二款、第三款【依刑
    法第二百條沒收之偽造幣券用之器械原料，以構成同法分則
    第十二章所定各罪者為限，如依妨害國幣懲治條例論科，應
    引用刑法第十一條，依同法第三十八條第一項第二款，沒收
    該等器械原料（最高法院八十年度台上字第一二四判決參照
    ）】，宣告沒收。又扣案如附表二所示偽造十元及五十元硬
    幣成品，應依妨害國幣懲治條例第六條之規定，不問屬於犯
    人與否，均宣告沒收之。且被告丙○○等存入郵局等金融機
    構之偽幣計九十九萬八千元，係掩飾因自己重大犯罪所得財
    物，業據被告丙○○供述明確，應依妨害國幣懲治條例第六
    條規定沒收，如全部或一部不能沒收時，以其財產抵償之。
    、被告戊○部分：
一、公訴意旨另以：被告戊○（JAMPHONE  PHOMIAVONG、寮國籍
    ）係輔佐被告丁○○生活之人。被告戊○基於幫助被告丁○○實施偽造幣券之犯意，自九十四年二月間起負責陪同被告
    丁○○至工廠巡視製作進度，或自行由被告甲○○載送至工
    廠掃地煮飯，供被告乙○○、甲○○等人食用，意在為視力
    不良之提供資金者丁○○監督工廠運作情形，固定自被告丁○○領取月薪美金三百元（換算成新台幣約一萬五千元）。
    又被告戊○與被告丙○○、丁○○、乙○○共同基於為掩飾
    因其等偽造幣券所得財物而為之洗錢之概括犯意，共同連續
    自九十三年十二月間起至九十四年三月間止，由被告乙○○
    提供十元偽幣成品，被告丙○○提供自己及向胡香清、吳瑞
    麟借用之郵局帳戶，被告丁○○提供不知情之丈夫李明志郵
    局帳戶，由被告丙○○、丁○○或戊○單獨或偕同，至台南
    縣市各郵局、高雄縣鳳山市各郵局，以百枚十元偽幣為整數
    ，用無摺存款方式，將上開工廠製成之偽幣混合真幣，存入
    共計九十九萬八千元之款項，以此洗錢方式掩飾其等四人犯
    罪所得財物。因認被告戊○涉犯妨害國幣懲治條例第三條第
    一項之意圖供行使之用而偽造幣券罪之幫助犯、及洗錢防制
    法第九條第一項之掩飾因自己重大犯罪所得財物罪等語。
二、公訴意旨認被告戊○涉犯幫助偽造幣券及違反洗錢防制法罪
    嫌，無非以被告戊○曾數度前去上址工廠，及與被告丙○○
    及丁○○一同前去郵局存入偽造十元硬幣等，為其論述依據
    。
三、被告戊○未到庭，據其於原審堅詞否認上揭犯行，辯稱：伊
    在寮國認識了丙○○及丁○○，丙○○說要帶伊來台灣，入
    境手續是丙○○幫伊辦的，於九十四年一月十五日入境後，
    丙○○說丁○○眼睛不方便，就叫伊留下來照顧丁○○，而
    伊確曾去過台南縣歸仁鄉七甲村丁厝三十五巷三十八號工廠
    ，但伊不知道他們在做什麼，僅係應丙○○及丁○○之要求
    ，前去工廠為打掃、煮飯等工作，且伊係寮國人，不識國字
    ，亦不懂中文，如何能擔任監督之職，又伊曾與丙○○及丁○○一同前往郵局，是丙○○開車載伊去的，丙○○叫伊先
    下車到櫃台拿號碼牌，再由丙○○去存錢，伊與丁○○則在
    椅子上等候，有二次是伊與丁○○去櫃台存，這二次也是丙○○帶伊去的，丙○○沒有進去郵局，但伊對台灣各種事務
    均不熟悉，僅係單純陪同丁○○至郵局，對於是否混雜偽幣
    存款，並不知情，且伊是第一次來台灣，對於台灣的貨幣都
    不清楚等語。經查：
  (一)被告戊○係於九十四年一月十五日入境台灣，有內政部警政
    署入出境管理局九十四年七月二十一日境信伶字第○九四一
    ○三一二三七○號函暨所附入出國日期證明書一紙在卷可按
    （見原審卷(一)第一六二、一六三頁）。又被告戊○確自入境
    台灣後，數度前去台南縣歸仁鄉七甲村丁厝三十五巷三十八
    號被告乙○○偽幣工廠，從事打掃、煮飯等行為，且於九十
    四年二月四日及五日，與被告丙○○、丁○○分別前往台南
    縣市各郵局，以真幣混同偽幣之方式，將偽造十元硬幣存入
    郵局，此為被告戊○於偵查及原審審理時所供認，核與證人
    即被告丙○○、丁○○、乙○○、甲○○於台南市調站、偵
    查及原審審時（供）證述之情節大致相符，並有郵局監視錄
    影器翻拍照片十一張在卷可按（見Ａ２卷第十五至三一頁）
    。是此部分之事實，堪信為真實。
  (二)另被告戊○於偵查時辯稱：「（你去工廠作何事？）丁○○
    會叫我去清潔、煮飯、工作」、「（問：你煮飯給何人吃？
    ）丙○○、丁○○及另外兩個男性」、「（你有無打電話叫
    甲○○去工廠？）有，因為若有四、五天沒去工廠清掃，我
    就會叫甲○○載我去清掃」、「（是你自己約三、四天就會
    去工廠打掃還是丁○○吩咐你？）是丁○○吩咐我約三、四
    天就要去工廠打掃」、「（你是否會自己去工廠？）甲○○
    會接我一個人去工廠，有時候丙○○負責叫車接我去工廠」
    、「（你來台灣工作是丁○○指定你來台灣？）丙○○幫我
    辦理來台灣的手續讓我進來」、「（你工資何人付給你？如
    何計算？）丁○○。一個月三百元美金現金，給美金」等語
    （見九十四年度偵字第五七九一號偵卷Ｂ４第九五頁至九七
    頁）。且於原審訊問時陳述：「我自九十四年一月間入境台
    灣，是丙○○辦理入境，照顧失明的丁○○」、「我曾拿十
    元硬幣存入李明志郵局帳戶，是因我照顧的人失明，他叫我
    去我就陪同他去，我陪同失明的人去郵局存款」、「我不知
    道存入的硬幣是偽造的，一、二個月我還不了解台幣的狀況
    」、「我去過台南縣歸仁鄉七甲村丁厝三十五巷三十八號，
    去打掃、煮東西、幫忙整理」（見原審九十四年度聲羈字第
    二○二號第十四至十六頁）。復被告丙○○於原審訊問時供
    稱：「戊○去過台南縣歸仁鄉七甲村丁厝三十五巷三十八號
    ，是去那裡打掃、煮飯，沒有搬運器材」等語（見原審九十
    四年度聲羈字第二○二號第八頁），並被告丁○○於原審訊
    問時供稱：「戊○沒有參與偽造硬幣行為，他不懂」、「戊○有二次陪我到郵局存款。存款單是丙○○填寫的，丙○○
    是要我換錢的時候做翻譯」、「戊○曾去過台南縣歸仁鄉七
    甲村丁厝三十五巷三十八號，是去那裡煮飯」、「戊○去那
    裡煮飯、打雜，沒有操作機器，也沒有搬過東西」等語（見
    原審九十四年度聲羈字第二○二號第十、十一頁），且被告
    甲○○於台南市調站供稱：「（你是否認識寮國女子戊○（
    綽號阿香）？與渠關係為何？）認識，九十四年三月間丙○○介紹予我認識。我知道阿香住在台南市○○街（詳細地址
    不清楚），丙○○曾叫我到該處所載阿香至前述台南縣歸仁
    鄉○○村○○街三十五巷三十八號處所，協助搬運偽造硬幣
    器具及材料，並偶而煮飯菜供我食用」等語。又證人即被告
    乙○○於原審審理時證稱：於九十四年二月中旬起，伊曾在
    工廠看過戊○，至於是誰叫她來的，伊並不清楚，戊○來工
    廠是幫忙打掃，並會煮泰國菜給我們吃，並無從事製造偽幣
    行為等語；證人即被告甲○○於原審審理時證述：戊○有時
    一個人、有時與丁○○一同來工廠，戊○來工廠是幫忙打掃
    、及煮泰國菜給我們吃，伊不曾看過戊○幫忙搬過原料或機
    器等語，證人即被告丙○○於原審審理時證陳：「我原本要
    戊○來台灣照顧伊父親，因我伊父親是於九十四年五月間才
    開刀，而我與丁○○是朋友及鄰居，並戊○不方便住在我家
    ，所以就先去丁○○家，順便照顧丁○○，又戊○並不知道
    伊以真幣摻偽幣存入郵局之事，戊○不會一個人去郵局，都
    是我一同前去，且伊是將整袋硬幣交給戊○去存入，戊○看
    不懂也聽不懂中文。」等語，潘小費等語（見審卷(二)三二頁
    ）。據此，經核被告戊○之辯詞，與證人即被告丙○○、丁○○、乙○○、甲○○等之證詞大致相符，足認被告戊○僅
    係在台南縣歸仁鄉七甲村丁厝三十五巷三十八號工廠，為幫
    忙打掃及煮飯等工作，並無參與或幫助偽造幣券之行為。是
    尚難僅據「全盲」之被告丁○○於台南市調站供陳：「阿潘
    主要負責偽造工廠打雜工作，並曾參與偽幣製成品『洗酸』
    及存款洗錢工作……」（見九十四年度偵字第五七九一號偵
    卷Ｂ４第四四頁），即遽認被告戊○有為偽造幣券之幫助行
    為。
  (三)被告戊○係由被告丙○○辦理入境手續，欲照顧被告丙○○
    之父，因被告丙○○之父遲至九十四年五月間始住院開刀而
    需人照料，故被告戊○先行照顧「全盲」之被告丁○○，並
    由被告丁○○給付薪資（或小費）予被告戊○，是被告丙○○及丁○○係為被告戊○之雇主。準此，被告戊○前去台南
    縣歸仁鄉七甲村丁厝三十五巷三十八號工廠為打掃及煮飯等
    行為，僅係依照雇主即被告丙○○或丁○○之指示而為，尚
    難據此即認被告戊○係基於幫助實施偽造幣券之犯意，始前
    往上址工廠。且依前述通訊監察譯文，被告丁○○就製作偽
    幣之進度及有無克服技術層面問題，係透過被告丙○○以為
    了解當時情況，且被告丁○○亦以電話詢問被告乙○○製造
    偽幣進度，是被告丁○○焉須再以剛入境台灣不久，亦不懂
    中文之被告戊○，以為監督工廠運作情形？並參以本件無法
    達成量產之目標，主要在於技術層面尚有待克服之問題，而
    非怠惰不盡力生產，是被告丁○○何須以被告戊○監督工廠
    運作情形？從而，尚難僅據被告戊○確有前去上址偽幣工廠
    打掃及煮飯，即認被告戊○係基於幫助被告丁○○之犯意，
    意在為視力不良之提供資金者丁○○監督工廠運作情形，而
    遽為被告戊○不利之認定。
  (四)又被告戊○與被告丙○○、丁○○一同前去郵局，或領取號
    碼牌後由被告丙○○持偽幣存入、或由被告戊○或與丁○○
    持整袋硬幣存入，亦僅係依雇主即被告丙○○或丁○○之指
    示而為，尚不得據此認被告戊○有共同基於為掩飾因自己或
    他人重大犯罪所得財物之犯意。且被告戊○係於九十四年一
    月十五日入境來台，至九十四年二月四、五日前往郵局存款
    時，僅來台約十數日，並被告戊○先前亦無入境台灣紀錄，
    是被告戊○對於台灣各項事務及新台幣使用情形，所知應屬
    有限，亦無法以被告丙○○等多次持整袋硬幣，並前往各郵
    局分別存入之不合理現象，據以為認定被告戊○有違反洗錢
    防制條例之犯意。再參以被告戊○自被告丁○○處領取月薪
    美金三百元（換算成新台幣約一萬五千元），係為照顧全盲
    之被告丁○○之代價，亦無法據此即為認定被告戊○有幫助
    被告丁○○偽造幣券及違反洗錢防制條例之犯意。從而，亦
    不得僅據被告戊○確於九十四年二月四日及五日，與被告丙○○、丁○○分別前往台南縣市各郵局，以真幣混同偽幣之
    方式，將偽造十元硬幣存入郵局，即認被告戊○有基於為掩
    飾因自己或他人重大犯罪所得財物之洗錢犯意。
四、此外，復查無其他積極證據足以證明被告戊○有何公訴人所
    指之幫助偽造幣券、及違反洗錢防制條例犯行，戊○犯罪不
    能證明，因此原審諭知無罪之判決，核無不合，檢察官上訴
    意旨，仍執前詞，指摘原判決此部分不當，為無理由，應予
    駁回。
五、被告戊○經合法傳喚，無正當理由不到庭，不待其陳述逕行
    判決。
據上論結，應依刑事訴訟法第368條、第369條第1項前段、第364
條、第299條第1項前段、第371條、妨害國幣懲治條例第3條第1
項、第6條，洗錢防制條例第9條第1項、第12條第1項，刑法第11
條前段、第2條第1項、第28條、修正前刑法第56條、第38條第1
項第2款、第3款、修正前刑法第55條後段，罰金罰鍰提高標準條
例第1條前段，判決如主文。
本案經檢察官趙中岳到庭執行職務。
中    華    民    國    95    年    12    月    5     日
                  刑事第五庭    審判長法  官  楊明章
                                      法  官  顏基典
                                      法  官  楊子莊
以上正本證明與原本無異。
如不服本判決，應於收受本判決後十日內向本院提出上訴書狀。
其未敘述上訴理由者並得於提起上訴後十日內向本院補提理由書
狀（均須按他造當事人之人數附繕本）「切勿逕送上級法院」。
                                      書記官  王全龍
中    華    民    國    95    年    12    月    6     日
附錄本案論罪科刑法條全文：
妨害國幣懲治條例第3條第1項：
意圖供行使之用，而偽造、變造幣券者，處無期徒刑或 5 年以上
有期徒刑，得併科 5 千元以下罰金。
洗錢防制法第9條第1項：
犯第 2 條第 1 款之罪者，處 5 年以下有期徒刑，得併科新臺幣
三百萬元以下罰金。
附表一：
(一)油壓機一台                  (二)輪台一台
(三)輪台一台                    (四)剪裁機一台
(五)捲料機一台                  (六)酸洗機一台
(七)變壓機一台
(八)空氣壓縮機一台              (九)空氣壓縮機一台
(十)六角孔研磨機一台            (十一)鑽床一台
(十二)小沖床一台                  (十三)小沖床一台
(十四)安定劑一點八公斤
(十五)酸洗液二點一公斤            (十六)酸洗石料八點五公斤
(十七)磅稱（彈簧）一台            (十八)磅稱（電子）一台
(十九)新台幣十元模板（正面蔣公肖像）三十九枚
(二十)新台幣十元模板（背面拾圓）十六枚
新台幣五十元模板（正面國父肖像）三枚
新台幣五十元模板（背面伍拾圓）二枚
新台幣五十元模板（背面伍拾圓）二枚
新台幣五十元模板（背面伍拾圓）四枚
裁減模三付
點幣機一台
偽新台幣五十元硬幣八四○枚
版模器具一組
偽造新台幣五十元大圓二百八十一公斤
偽造新台幣五十元小圓二百零八公斤
偽造新台幣十元半成品七百零六公斤
製幣廢料片十公斤
銅片廢料十三捲
硬幣包裝袋一大袋
附表二：
(一)偽造新台幣十元硬幣四百九十一枚（台灣銀行安平分行，中央
  銀行發行局九十三年九月九日台央發字第○九三○○四三五五
  四號函）。
(二)偽造新台幣十元硬幣四百零一枚（中央銀行發行局九十四年三
  月二日台央發字第○九四○○一○三七三號函）。
(三)偽造新台幣十元硬幣九千六百零二枚（中央銀行發行局九十四
  年三月八日台央發字第○九四○○一一○三九號函）。
(四)偽造新台幣十元硬幣一千三百二十二枚（中央銀行發行局九十
  四年五月四日台央發字第○九四○○一八○○七號函）
(五)偽造新台幣十元硬幣二千七百六十五枚（中央銀行發行局九十
  四年五月四日台央發字第○九四○○一六八九八號函）。
(六)偽造新台幣十元硬幣三萬四千四百二十七枚（中央銀行發行局
  九十四年五月二十三日台幣品字第○九四○○○一六九八號函
  ，工廠查獲）。
(七)偽造新台幣十元硬幣一百五十三枚（丁○○居所查獲）。
(八)偽造新台幣十元硬幣二百九十一枚（丙○○住所查獲）。
(九)偽造新台幣五十元硬幣一千三百四十枚（工廠查獲）
(十)偽造新台幣五十元硬幣八枚（丁○○居所查獲）。


司法院資訊處製作；財團法人民間司法改革基金會備份。
